【裁判字號】    98,交抗,2097
【裁判日期】    980916
【裁判案由】    違反道路交通管理處罰條例
【裁判全文】
臺灣高等法院交通事件裁定            98年度交抗字第2097號
抗  告  人
即受處分人  泰明土木
            包工業    統一編號：00000000號
代  表  人  甲○○
上列抗告人因違反道路交通管理處罰條例案件，不服臺灣新竹地
方法院，中華民國98年7月31日所為裁定（98年度交聲字第194號
），提起抗告，本院裁定如下：
    主  文
原裁定撤銷，發回臺灣新竹地方法院。
    理  由
一、抗告意旨略以：(一)據介紹人卜雲青（即介紹丁○○擔任怪手
    司機乙職者）所述：「該工作內容為挖土機之操作，雖駕駛
    怪手與駕駛一般車輛相類似，惟基於法規明文，故絕不能因
    此便宜行事而駕駛大貨車」，丁○○亦為之允諾，顯然丁○
    ○任職前已有被明確告知該工作內容及應注意事項，並非抗
    告人片面之詞，此有介紹人卜雲青為證。(二)丁○○於庭訊時
    亦聲稱有開過大貨車2 次，惟當時公司內部並無人知悉，該
    行為顯屬「個人偷開行為，並非得到公司指示所為」，且本
    公司專屬司機乙○○亦曾口頭告知丁○○「沒有駕照不能開
    大貨車」等語，實已非常明確。故抗告人顯已履行告知義務
    ，並無怠於告知之情形，爰請撤銷原裁定等語。
二、按汽車駕駛人未領有駕駛執照駕駛聯結車、大客車、大貨車
    者，汽車所有人及駕駛人各處新臺幣（下同）4萬元以上8萬
    元以下罰鍰，並當場禁止該汽車駕駛人繼續駕駛，另記該汽
    車違規紀錄1次，道路交通管理處罰條例第21條之1第1項第1
    款、第3項分別定有明文。而同條第4項另對於汽車所有人設
    有免責規定：「汽車所有人如已善盡查證駕駛人駕駛執照資
    格之注意，或縱加以相當之注意而仍不免發生違規者，汽車
    所有人不受本條之處罰。」即汽車所有人舉證證明其無故意
    或過失之歸責事由，即得予以免罰。
三、經查：
  (一)抗告人對於登記為其所有，由丁○○所駕駛之車號365-TD號
    自用一般大貨車，於民國98年1月3日下午3時13分許，行經
    新竹市○○路173號前，經警攔停舉發「汽車所有人允許無
    照之人駕駛車輛」之違規事實並不爭執，復有新竹市警察局
    舉發違反道路交通管理事件通知單影本在卷可稽，此部分事
    實堪可認定。
  (二)證人丁○○於原審時證稱：本件遭舉發違規當天，我開大貨
    車是要去買東西，此事只有主任丙○○知道，其他工人都不
    知道等語（見原審卷第35頁），惟證人丙○○已當庭否認其
    知情（見原審卷第37頁），可見兩人之證言，有所出入，縱
    使採信證人彭祥佑前揭證詞，即丙○○知悉其駕駛大貨車之
    事，亦無從憑此即據予推認丁○○駕駛大貨車係經過丙○○
    之同意或默許。況且，丙○○並非車輛所有人，僅係抗告人
    僱用之貨車司機（詳如後述），而為持有車輛之人，持有人
    將車輛交付予第三人使用，是否即可視為所有人業已同意交
    付？尚非無疑。是以，丁○○當日駕駛該大貨車外出，究竟
    是否業經抗告人僱用之貨車司機丙○○之允許或默示同意？
    抗告人是否並不知情而有不可歸責之事由存在？此外，抗告
    人於原審時即提出介紹人卜雲青所書立之切結書，其上載明
    卜雲青係介紹丁○○替抗告人開怪手，而非駕駛貨車等語（
    見原審卷第10頁），惟原審並未傳訊卜雲青到庭作證，則卜
    雲青是否果如抗告人所言，已將工作內容及應注意事項明確
    告知丁○○，抗告人是否已履行告知義務？實情究竟如何，
    均仍有調查明確之必要。
  (三)另駕駛人丁○○係短期受僱於抗告人擔任挖土機（俗稱怪手
    ）司機乙職，工作性質係操作挖土機等情，業據證人丁○○
    於原審訊問時到庭證述明確（見原審卷第32頁）。而抗告人
    另僱有乙○○、丙○○等人擔任貨車司機，且本件案發當天
    ，係由乙○○駕駛該車號365-TD大貨車將挖土機載至工地現
    場，供丁○○操作乙節，亦經證人乙○○、丙○○二人於原
    審訊問時分別結證屬實（見原審卷第36頁、第39頁）。是丁
    ○○受僱於抗告人之工作性質係擔任挖土機司機，並非貨車
    司機一職，應堪信為真實。則抗告人與丁○○間雖有僱傭關
    係存在，惟雙方約定之工作內容，並非為抗告人駕駛大貨車
    ，若丁○○於未徵得抗告人之同意或允許之情狀下，擅自駕
    駛大貨車，是否即因抗告人將其車輛放置於工地，並未防止
    不相干或沒有駕照之人去駕駛，而逕認抗告人未善盡查證管
    理駕駛人駕駛執照資格之注意義務？抑或應屬抗告人縱加以
    相當之注意而仍無法防止之不可歸責於抗告人之事由？似亦
    尚有斟酌之餘地。
  (四)綜上所述，抗告人指摘原裁定不當，非無理由，為兼顧抗告
    人審級利益，自應將原審裁定撤銷，並發回原審詳予調查後
    ，另為妥適之裁定。
四、據上論斷，應依道路交通案件處理辦法第26條、刑事訴訟法
    第413條前段，裁定如主文。
中    華    民    國    98    年    9    月    16    日
                  刑事第十三庭    審判長法  官  曾德水
                                        法  官  陳恆寬
                                        法  官  崔玲琦
以上正本證明與原本無異。
不得再抗告。
                                        書記官  馬佳瑩
中    華    民    國    98    年    9     月    17    日


司法院資訊處製作；財團法人民間司法改革基金會備份。
